臺灣新竹地方法院民事判決
                                     109年度簡上字第31號
上  訴  人  鄭忠一  

被  上訴人  童承基  


上列當事人間請求損害賠償事件，上訴人對於中華民國108年12
月31日本院新竹簡易庭108年度竹簡字第242號第一審判決提起上
訴，本院於民國110年8月11日辯論終結，判決如下：
    主      文
原判決不利於上訴人部分，及該部分假執行之宣告均廢棄。
上開廢棄部分，被上訴人於第一審之訴及假執行之聲請均駁回。
第二審訴訟費用，由被上訴人負擔。
    事實及理由
壹、程序方面：
　　被上訴人經合法通知，未於最後言詞辯論期日到場，核無民
    事訴訟法第386條所列各款情事，爰依上訴人之聲請，准由
    其一造辯論而為判決。
貳、實體方面：
一、被上訴人於原審起訴主張：除與原審主張相同外，另補稱：
　　上訴人曾將車牌號碼000-0000號自用小客車(下稱系爭車輛)
    之龍頭、車頭鎖均拆除，之後再裝回去；嗣被上訴人取回系
    爭車輛後，將之移置保養廠進行檢測時，保養廠告知上開部
    件已毀損需要更換；且車輛置於原處只要不發動就會損壞，
    故系爭車輛於上訴人占有期間所產生之狀況，自應由上訴人
    負責。答辯聲明：請求駁回上訴；上訴費用由上訴人負擔。
二、上訴人除與原審主張相同茲予引用外，另補稱：其於民國10
    7年1月10日起至107年11月1日占有系爭車輛期間，未曾使用
    該車，且保管條件與被上訴人保管期間均相同，被上訴人應
    舉證證明系爭車輛之毀損係其造成；而本院於106年12月14
    日就系爭車輛進行扣押時曾做外觀檢查，嗣於107年11月1日
    將系爭車輛點交予被上訴人時，警察也有進行檢查，被上訴
    人當場未表示有何損失，卻在日後稱系爭車輛損害係其造成
    ，明顯不合理。又被上訴人提出之汽車修護單據皆虛偽不實
    ，不但無真實之修理事實，單據亦係偽造、無中生有，且被
    上訴人未能舉證證明修護內容係因上訴人管理所造成，故縱
    使系爭車輛有損壞亦不得歸責於上訴人等語。並聲明：原判
    決新臺幣(下同)4,170元賠償金額及按週年利率百分之5計算
    利息部分廢棄；被上訴人於第一審之訴(及假執行之聲請)均
    駁回；第一、二審訴訟費均由被上訴人負擔。
三、得心證之理由：
(一)經查，兩造前因房屋修繕契約發生糾紛，上訴人對被上訴人
    提起民事訴訟，經臺灣新北地方法院以105年度建字第148號
    判決命被上訴人應給付上訴人405,000元及利息，並就勝訴
    部分得假執行；上訴人乃持上開判決向臺灣新北地方法院就
    被上訴人之財產聲請強制執行，經臺灣新北地方法院囑託本
    院就被上訴人之財產進行強制執行(執行案號為：106年度司
    執助字第1336號，下稱系爭執行事件)，並經本院民事執行
    處於106年12月14日下午3時50分許至5時10分許，前往新竹
    縣○○市○○路○○巷0號旁之停車場就系爭車輛進行查封，查封
    情形為：「⑴查封之車輛詳指封切結所載。債權人代理人(即
    鄭一誠，下同)以電話聯繫債務人(即本案被上訴人)不願到
    場。⑵債權人代理人稱：今日車子會拖走，保管地點如指封
    切結(即新竹市○○路○段000號)。⑶經鎖匠到場：打開車門後
    ，車內有手電筒(小型)1支、太陽眼鏡1支、充電器1個及中
    油會員卡1張、小部分之雜物等，現場請債權人代理人拍照
    。⑷保管物如清冊，暫交債權人代理人保管。」等情，有系
    爭執行事件查封筆錄及指封切結(動產)書附卷可稽(見二審
    卷第129頁至第135頁)；嗣被上訴人就臺灣新北地方法院105
    年度建字第148號判決提起上訴，經臺灣高等法院以106年度
    上易字第687號判決廢棄原判決，發回臺灣新北地方法院審
    理，臺灣新北地方法院乃於107年1月3日以新北院霞106司執
    星105807字第00529號函文通知本院民事執行處原執行名義
    所為之執行行為均應予撤銷，上訴人則於107年1月18日收受
    上開通知；惟上訴人遲未將系爭車輛返還被上訴人，被上訴
    人乃於107年4月27日對上訴人提起刑事侵占告訴，經臺灣新
    竹地方檢察署檢察官偵查後以107年度偵字第6345號對上訴
    人提起公訴，本院刑事庭於107年10月2日以107年度易字第9
    53號侵占案件受理，而於該刑事案件審理期間，兩造於107
    年11月1日下午2時30分許，會同警員在新竹市○○路0段000巷
    00號就系爭車輛進行點交時，警員確認系爭車輛在場，並確
    認該車交還予被上訴人等情，業經本院依職權調閱系爭執行
    案卷、本院107年度易字第953號刑事案件偵審及上訴案卷等
    核閱無訛，並有新竹市警察局第二分局文華派出所巡佐李財
    熒製作之職務報告可參(見107年度易字第953號卷第34頁)，
    且為兩造所不爭執，堪信此部分事實為真。
(二)按因故意或過失，不法侵害他人之權利者，負損害賠償責任
    ，民法第184條第1項前段定有明文。是侵權行為之成立，須
    行為人因故意、過失不法侵害他人權利，亦即行為人須具備
    歸責性、違法性，並不法行為與損害間有因果關係，始能成
    立，且主張侵權行為損害賠償請求權之人，對於侵權行為之
    成立要件應負舉證責任(最高法院100年度台上字第328號裁
    判意旨參照）。次按當事人主張有利於己之事實者，就其事
    實有舉證之責任，民事訴訟法第277條前段有明文規定。民
    事訴訟如係由原告主張權利者，應先由原告負舉證之責，若
    原告先不能舉證，以證實自己主張之事實為真實，則被告就
    其抗辯事實即令不能舉證，或其所舉證據尚有疵累，亦應駁
    回原告之請求(最高法院17年上字第917號判例參照)。又因
    過失不法侵害他人之權利者，固應負損害賠償責任。但過失
    之有無，應以是否怠於善良管理人之注意為斷者，茍非怠於
    此種注意，即不得謂之有過失(最高法院19年上字第2746號
    民事判例意旨參照)。經查：
　１被上訴人主張因上訴人於占用系爭車輛期間內將龍頭、車頭
    鎖拆除，嗣再將之裝回去，造成系爭車輛毀損等情，為上訴
    人所否認，被上訴人亦未能證明系爭車輛於上訴人占有前後
    有何差異，暨其所指受損之零件於上訴人占有前均係完好等
    情，是被上訴人上開主張之事實，已無足憑取。
　２次查，兩造於107年11月1日下午2時30分許，會同警員於新竹
    市○○路0段000巷00號就系爭車輛進行點交時，警員確認系爭
    車輛在場，並確認該車交還予被上訴人等情，業如前述，足
    認上訴人業已當場將系爭車輛點交予被上訴人無誤。又系爭
    車輛於107年11月1日經匯豐汽車股份有限公司經國保養廠(
    以下簡稱匯豐汽車)檢測後認應維修之項目為：車身(前)主
    線束B更換、引擎開關固定螺栓、方向柱(綜合撥桿)開關重
    緊、車身線束螺絲、方向機柱蓋螺絲、方向機柱蓋螺帽、電
    瓶、全車線束成台份等部分；然被上訴人因認費用過高，僅
    就大燈開關線路暫時接回，匯豐公司酌收工本費用1,200元(
    零件98元、工資1,102元)，其餘部分則暫未處理等情，有匯
    豐汽車109年4月20日函文及附件等附卷可參(見二審卷第47
    頁至第51頁)，觀諸匯豐汽車就系爭車輛檢測後所評估應維
    修之前揭工項及益銨汽車企業社於108年2月間出具之估價單
    記載：引擎風扇油壓、火星塞、高壓線等零件及拆修工資等
    (見原審卷第87頁)，實難推認係上訴人保管期間因其故意或
    過失之行為所導致，反而與車輛長時間未使用下所產生之正
    常耗損之情形更為相符，而依系爭執行事件查封筆錄所載，
    系爭車輛於交付予上訴人占有前即停放於新竹縣○○市○○路○○
    巷0號旁之戶外停車場，被上訴人對此自承屬實(見附民卷第
    6頁)，則上訴人雖將系爭車輛置於戶外之空地，惟系爭車輛
    於上訴人占有前或占有期間之保管條件並無差異，不得以此
    認為上訴人之保管有所不當；再者，上訴人之代理人於106
    年12月14日占有系爭車輛時，係經鎖匠開鎖進入車內，再以
    拖吊方式將系爭車輛移置至保管地點，業經認定如前，可見
    上訴人未持有系爭車輛之鑰匙，自亦無從就系爭車輛進行定
    期發動以維持該車之正常運作，是難認上訴人有何違反善良
    管理人注意義務之情形。因此，被上訴人起訴請求上訴人就
    系爭車輛之損害負賠償責任云云，為無理由，應予駁回。
(三)綜上所述，本件上訴人所辯為可採，被上訴人主張並無可取
    。原審認定上訴人應負損害賠償責任，並就該部分依職權為
    假執行之宣告自有未洽，是上訴人指摘原判決上開部分不當
    ，求予廢棄改判，為有理由，自應由本院予以廢棄改判如主
    文第2項所示。
四、本件事證已臻明確，兩造其餘攻擊或防禦方法，核與判決結
    果不生影響，爰不予一一論述，附此敘明。
五、據上論結，本件上訴為有理由，依民事訴訟法第436條之1第
    3項、第450條、第78條、第385條第1項前段，判決如主文。
中    華    民    國   110    年    8     月    31    日
                  民事第一庭    審判長法  官  鄭政宗
　　　　　　　　　　　　　　　　　　　法  官  張百見
　　　　　　　　　　　　　　　　　　　法  官  李宇璿
以上正本係照原本作成。
本判決不得上訴。
中　　華　　民　　國　　110 　年　　9 　　月　　1 　　日
                                      書記官  王恬如